臺灣臺南地方法院刑事判決
110年度金訴字第432號
公  訴  人  臺灣臺南地方檢察署檢察官
被      告  甯竣棋





上列被告因洗錢防制法等案件，經檢察官提起公訴（110年度偵
緝字第724號、110年度偵緝字第725號），本院判決如下：
    主  文
甯竣棋幫助犯洗錢防制法第十四條第一項之一般洗錢罪，處有期
徒刑肆月，併科罰金新臺幣壹萬元，罰金如易服勞役，以新臺幣
壹仟元折算壹日。
    事  實
一、甯竣棋已預見金融機構帳戶係個人理財之重要工具，為個人
    財產及信用之表徵，倘將帳戶存摺、提款卡及密碼交予他人
    使用，他人極有可能利用上開帳戶資料遂行詐欺取財犯罪，
    作為收受、提領犯罪不法所得使用，而隱匿不法所得之去向
    及所在，產生遮斷金流之效果，藉以逃避國家追訴、處罰，
    竟仍基於縱所提供之帳戶被作為詐欺取財及洗錢犯罪之用，
    亦不違背其本意之幫助詐欺取財及幫助洗錢之不確定故意，
    於民國109年3月18日前之該月某日時，在不詳處所，將其申
    辦之中華郵政股份有限公司臺南大同路郵局帳號0000000000
    0000號帳戶（下稱本案郵局帳戶）之存摺、提款卡及密碼，
    交予某姓名年籍不詳之成年人，而容任該人及其同夥藉以遂
    行詐欺取財及洗錢犯罪。嗣該等姓名年籍不詳之成年人即共
    同意圖為自己不法之所有，基於詐欺取財及洗錢之犯意聯絡
    ，自109年3月15日下午3時許起，撥打電話予林玲玲，佯裝
    為其配偶之友人，並與林玲玲加為LINE好友之後，續以LINE
    聯繫林玲玲向其借款投資，並傳送本案郵局帳戶之帳號資訊
    予林玲玲，要求匯入新臺幣（下同）15萬元至該帳戶，致林
    玲玲誤信其配偶之友人欲向其借款而陷於錯誤，因而於109
    年3月18日下午2時42分許，匯款15萬元至本案郵局帳戶，旋
    遭謝志航（所涉詐欺等罪嫌另經臺灣桃園地方檢察署檢察官
    以109年度偵字第26386號案件移送併辦，現由臺灣桃園地方
    法院另案審理中）持提款卡於同日下午3時10分許至19分許
    提領一空，而隱匿該等款項之去向、所在。嗣林玲玲發覺受
    騙並報警處理，始查悉上情。
二、案經林玲玲訴由臺北市政府警察局北投分局報告暨臺灣桃園
    地方檢察署檢察官呈請臺灣高等檢察署函轉臺灣臺南地方檢
    察署檢察官偵查起訴。
    理  由
壹、關於證據能力之認定：
一、本判決所引用被告以外之人於審判外之陳述，檢察官、被告
    甯竣棋於本院準備程序時，均已明示同意有證據能力（本院
    卷第86至87頁），經本院審酌該等證據作成時之情況，並無
    違法取證或其他瑕疵，與本案待證事實均具有關聯性，認為
    以之作為證據應屬適當，依刑事訴訟法第159條之5第1項規
    定，均有證據能力。
二、另本判決所引用之非供述證據，與本案待證事實均具有證據
    關聯性，且無證據證明係公務員違背法定程序所取得，依刑
    事訴訟法第158條之4規定之反面解釋，亦均有證據能力。
貳、認定犯罪事實所憑之證據及理由：
一、訊據被告固坦承本案郵局帳戶為其申辦之事實，惟矢口否認
    有何幫助詐欺取財及幫助洗錢犯行，辯稱：我於109年3月初
    搬到高雄市○○區○○○路000號後不久，整理東西的時候才發現
    原先放置在同1個袋子裡的本案郵局帳戶、玉山銀行帳戶存
    摺及提款卡都不見了，我也不記得有沒有將上開帳戶存摺及
    提款卡從舊家一起帶到上址新家，我在家裡找了幾天還是找
    不到，就打電話到郵局、玉山銀行辦理掛失，我並沒有將本
    案郵局帳戶存摺、提款卡及密碼交予他人使用云云。
二、經查，本案郵局帳戶為被告所申辦，且自107年2月7日開戶
    後至109年3月1日止，此段期間均為被告所使用，此情為被
    告所不爭執（本院卷第149至151頁、第156至157頁），並有
    中華郵政股份有限公司110年12月10日儲字第1100951095號
    函附之客戶基本資料1份在卷可參（本院卷第109至111頁）
    。而告訴人林玲玲於事實欄所載之時間，遭不詳詐騙者以
    事實欄所載方式施行詐術而陷於錯誤，遂於109年3月18日
    下午2時42分許，匯款15萬元至本案郵局帳戶，旋遭另案被
    告謝志航持提款卡於同日下午3時10分許至19分許提領一空
    等情，業據告訴人於警詢證述明確（偵1卷第12頁至第13頁
    反面、第14至15頁反面），並有告訴人與詐騙者之LINE對話
    紀錄擷圖17張（偵1卷第23至27頁）、告訴人匯款15萬元之
    郵政入戶匯款申請書（偵1卷第33頁）、謝志航提款之ATM監
    視器錄影畫面擷圖2張（偵2卷第24頁）、中華郵政股份有限
    公司109年7月28日儲字第1090184702號函附之本案郵局帳戶
    109年1月1日至同年3月31日之交易明細（偵2卷第49至52頁
    ）、臺中市政府警察局第六分局市政派出所受理各類案件紀
    錄表、受理刑事案件報案三聯單、受理詐騙帳戶通報警示簡
    便格式表、內政部警政署反詐騙諮詢專線紀錄表、金融機構
    聯防機制通報單（偵1卷第9、11、16、17、19、36頁）附卷
    可稽，復為被告所不爭執（本院卷第87頁），是被告所有之
    本案郵局帳戶存摺、提款卡及密碼確為詐騙者用以收受、提
    領告訴人遭詐騙而匯入之15萬元款項，而隱匿該等款項之去
    向及所在，此部分事實先堪認定。
三、被告雖否認交付本案郵局帳戶，辯稱其於109年3月初某日搬
    家後不久，發現本案郵局帳戶存摺及提款卡遺失，隨即致電
    向郵局辦理掛失云云。惟查：
　㈠被告就其發現帳戶遺失之過程及後續處理情形，於本院審理
    時供稱：除本案郵局帳戶之外，我還有申辦玉山銀行帳戶，
    我原先將郵局及玉山銀行帳戶存摺及提款卡放置在同1個袋
    子，放在家裡臥室床頭櫃內，後來搬到高雄市○○區○○○路000
    號後，整理東西時才發現找不到上開裝有2本存摺及提款卡
    的袋子，我找了2、3天，還是找不到，我就打電話去郵局、
    銀行辦理掛失，我先打給郵局，再接著打給玉山銀行，中間
    沒有間隔很久，我印象中是在下午2、3點的時候打給郵局，
    我打電話掛失之後，我有親自去高雄鳳山的玉山銀行辦理新
    的存摺及提款卡，後來因為被通緝，就不敢去郵局補辦新的
    存摺及提款卡等語（本院卷第149、153至159頁），可見依
    被告之說詞，其原先將本案郵局帳戶及另1玉山銀行帳戶存
    摺及提款卡放置在同1個袋子，而在搬家後發現裝有該2帳戶
    資料之袋子遺失，即先後接連撥打電話至郵局及銀行辦理掛
    失，然觀諸本院向郵局及玉山銀行函調之帳戶掛失紀錄，被
    告申辦之玉山銀行帳號0000000000000號帳戶係於109年3月1
    8日上午10時23分許，以電話方式掛失存摺及提款卡；而本
    案郵局帳戶則係於同日下午6時12分許，同樣以電話方式掛
    失存摺及提款卡，此有中華郵政股份有限公司110年11月24
    日儲字第1100926289號函附之整批終止帳戶存簿變更資料、
    變更代號說明、查詢金融卡變更資料及玉山銀行集中管理部
    110年12月15日玉山個（集）字第1100123815號函附之存摺
    存單掛失紀錄各1份在卷可佐（本院卷第55至63頁、第117、
    123頁），可見被告實係先掛失玉山銀行帳戶，始再掛失本
    案郵局帳戶，且非接連撥打電話之情形，則不僅被告所供述
    其去電辦理掛失上開2帳戶之時間、順序等節與上述客觀證
    據已有諸多相異之處，被告向郵局辦理掛失之時間距其掛失
    玉山銀行帳戶之時間，更間隔近8小時之久，然被告既均係
    以撥打電話方式口頭向玉山銀行及郵局辦理掛失，快速又便
    利，不如臨櫃辦理之方式需耗費交通時間，亦無何難以接連
    撥打電話之情形，郵局並提供24小時顧客服務中心語音專線
    ，而無時間限制，倘如被告所辯，其要找上開帳戶存摺找不
    到，始發現裝有上開2帳戶存摺及提款卡之袋子遺失，衡情
    應會接連向銀行、郵局盡速辦理掛失以確保權益，期間縱使
    如被告上開所述，其在掛失玉山銀行帳戶後，曾親自前往位
    於高雄市鳳山區之玉山銀行補辦存摺及提款卡，亦不影響其
    使用電話向郵局辦理掛失之便捷性，何以被告早於109年3月
    18日上午10時23分許致電玉山銀行辦理帳戶掛失後，竟間隔
    近8小時之久，始於同日下午6時12分許去電郵局掛失本案郵
    局帳戶？若其玉山銀行與郵局存摺、提款卡遺失乙情為真，
    上開物品既擺放在同一袋子且同時發現遺失，何須間隔近8
    小時始掛失郵局帳戶，增加他人使用帳戶之風險？此等舉措
    實與常情有違，則被告辯稱其遺失本案郵局帳戶一情是否屬
    實，已有可疑。
　㈡再自詐騙者之角度，其等既知利用他人申辦之金融帳戶收受
    、提領詐欺犯罪所得，藉以獲利並規避執法人員之追查，應
    非愚昧之人，當知社會上一般正常之人如發現帳戶存摺、提
    款卡遭竊或遺失，為防止竊得或拾得之人盜領其存款或作為
    不法使用而徒增訟累，必於發現後立即報警或向金融機構辦
    理掛失止付，在此情形下，如仍以該帳戶作為犯罪工具，在
    其等向被害人施以詐術並指示被害人將款項匯入該帳戶後，
    極有可能因帳戶所有人掛失止付而無法提領，則其等大費周
    章從事詐欺犯罪行為，甘冒犯罪後遭追訴、處罰之風險，卻
    只能平白無故替原帳戶所有人匯入金錢，而無法得償犯罪之
    目的，是以詐騙者若非確信該帳戶所有人不會報警或在其等
    提款前辦理掛失止付，確保其等能自由使用該帳戶提款、轉
    帳，當不至於以該帳戶從事犯罪。而本件被告均係以撥打電
    話方式口頭向玉山銀行及郵局辦理掛失，並無何不能接連撥
    打電話之情形，如前所述，其卻未於109年3月18日上午10時
    23分許掛失玉山銀行帳戶後一併向郵局辦理掛失本案郵局帳
    戶，而遲至同日下午6時12分許，即在告訴人遭詐騙而依指
    示於同日下午2時42分許匯款15萬元、另案被告謝志航於同
    日下午3時10分許至19分許提領全數款項之後，被告始有掛
    失本案郵局帳戶之舉動，倘如被告所辯本案詐騙者係持其遺
    失之帳戶作為犯罪工具，豈會如此巧合，其上述違常遲延掛
    失帳戶而空出近8小時之空檔，恰使詐騙者能順利使用本案
    郵局帳戶收受告訴人遭詐騙而匯入之款項並提領一空，足見
    該詐騙者於向告訴人施詐時，確有把握本案郵局帳戶不會被
    帳戶所有人即被告掛失止付，而此等確信，在該帳戶係拾得
    、竊得或其他未經同意使用之情況下，實無發生之可能。綜
    上，足認被告確有將本案郵局帳戶存摺、提款卡及密碼交付
    予詐騙者使用之事實，被告辯稱其係遺失本案郵局帳戶，並
    未交付上開帳戶資料予他人云云，無非係推諉卸責之詞，不
    足採信。
四、刑法上之故意，可分為確定故意（直接故意）與不確定故意
    （間接故意），所謂「不確定故意」，係指行為人對於構成
    犯罪事實，預見其發生而其發生並不違反其本意者，刑法第
    13條第2項定有明文。幫助犯之故意，以行為人主觀上認識
    被幫助者正欲從事犯罪或係正在從事犯罪，且該犯罪有既遂
    之可能，而其行為足以幫助他人實現構成要件者，即具有幫
    助故意，並不以行為人確知被幫助者係犯何罪名為必要，只
    要概略認識該特定犯罪之不法內涵即可。又金融帳戶係銀行
    業者與特定個人約定金融交易之專屬識別，因申請帳戶時需
    提出個人身分證明文件，而與申請人間有一定的代表性或連
    結關係，故從事詐欺取財犯罪之不法份子為掩飾其不法行徑
    ，以避免執法人員循線查緝，經常徵求或收購他人之金融帳
    戶，以確保犯罪所得免遭查獲，類此案件在社會上層出不窮
    ，亦屢經報章雜誌、電視、廣播等新聞媒體及電子網路再三
    披露，衡諸目前社會資訊之普及程度，一般人對上情均應知
    之甚詳，故避免此等專屬性甚高之物品被不明人士利用為詐
    欺取財犯罪之工具，亦為一般生活認知所應有之認識。又金
    融帳戶之申辦並無任何條件限制，任何人均可在不同之金融
    機構申請多數帳戶使用，此為眾所周知之事實，倘匯入帳戶
    內之款項來源正當，大可自行申辦帳戶，苟不以自己名義申
    辦帳戶取得款項，反而收購或借用別人之金融帳戶以供使用
    ，並要求提供提款卡及密碼，則提供金融帳戶者，不論名目
    是變賣、出租或出借，抑有無對價或報酬，更不管受告知之
    用途為何，對於該帳戶可能作為對方收受、提領詐欺取財犯
    罪所得使用，對方提領後即隱匿該等不法所得之去向及所在
    ，產生遮斷金流之效果等節，當可預見。本件被告交付本案
    郵局帳戶時係成年人，且依被告自述其所受教育程度為高職
    畢業、入監前曾從事農業之工作經驗（本院卷第160至161頁
    ），可見被告具有相當智識程度及社會生活經驗，應非不能
    辨別事理，其對於上情自難諉稱不知。又被告申辦本案郵局
    帳戶，自107年2月7日開戶後至109年3月1日止，該帳戶均為
    被告所使用，此據被告於本院審理時供述在卷（本院卷第14
    9至151頁、第156至157頁），且依卷附本案郵局帳戶108年1
    月1日至109年3月1日間之交易明細（本院卷第65至71頁、偵
    2卷第51頁），可見被告有多次持提款卡提領帳戶款項之交
    易紀錄，其對於提款卡之使用特性自屬清楚明瞭，當知任何
    持有提款卡並知悉密碼之人均可匯入款項至該帳戶，並自該
    帳戶提領款項等情，則被告對於本案郵局帳戶存摺、提款卡
    及密碼可能被不法份子作為收受、提領詐欺取財犯罪所得使
    用，且在提領後即會產生隱匿該等犯罪所得之去向、所在之
    效果等情有所認知，已預見其交付帳戶予他人之行為將助益
    他人遂行詐欺取財及洗錢犯罪，仍將本案郵局帳戶存摺、提
    款卡及密碼交予他人使用，容任他人使用該帳戶進行詐欺取
    財及洗錢犯罪結果之發生而不違背其本意，其主觀上具有幫
    助詐欺取財及幫助洗錢之不確定故意，應堪認定。
五、綜上所述，本案事證明確，被告幫助詐欺取財及幫助洗錢犯
    行洵堪認定，應依法論科。
參、論罪科刑：
一、刑法上之幫助犯，係對於犯罪與正犯有共同之認識，而以幫
    助之意思，對於正犯資以助力，而未參與實施犯罪之行為者
    而言。如未參與實施犯罪構成要件之行為，且係出於幫助之
    意思提供助力，即屬幫助犯，而非共同正犯。本件被告基於
    幫助詐欺取財、幫助洗錢之不確定故意，提供本案郵局帳戶
    予詐騙者使用而助益其等實行詐欺取財及洗錢犯行，其所為
    僅為他人詐欺取財及洗錢犯行提供助力，過程中並無證據證
    明被告係以正犯之犯意參與，或有直接參與詐欺取財及洗錢
    犯罪之構成要件行為，依上開說明，自應論以幫助犯。是核
    被告所為，係犯刑法第30條第1項前段、同法第339條第1項
    之幫助詐欺取財罪，及刑法第30條第1項前段、洗錢防制法
    第2條第2款、第14條第1項之幫助一般洗錢罪。
二、被告以一交付帳戶之幫助行為，助益詐騙者實行詐欺取財及
    洗錢犯罪，而觸犯上開2罪名，為想像競合犯，應依刑法第5
    5條規定，從一重論以幫助一般洗錢罪。
三、又被告以幫助他人犯罪之意思而參與犯罪構成要件以外之行
    為，所犯情節較正犯輕微，爰依刑法第30條第2項規定，按
    正犯之刑減輕之。
四、爰審酌我國詐欺案件頻傳，嚴重損及社會治安及國際形象，
    而偵查機關因人頭帳戶氾濫，導致查緝不易，受害人則求償
    無門，相關權責機關無不透過各種方式極力呼籲及提醒，被
    告對於重要之個人金融帳戶未能重視，亦未正視交付帳戶可
    能導致之後果，竟將本案郵局帳戶交付他人，容任他人以該
    帳戶作為犯罪之工具，助益他人詐欺取財及隱匿犯罪所得之
    去向、所在，造成告訴人受有財產損失，並致使其向幕後詐
    騙者追償及刑事犯罪偵查之困難，所為應予非難；復考量告
    訴人遭詐騙之金額15萬元，及被告始終否認犯行之犯後態度
    ，且迄未與告訴人達成民事和解及賠償其所受損害；兼衡被
    告於本院審理時自述高職畢業、入監前幫人弄水果、除草，
    月收入約1萬餘元等智識程度及家庭經濟生活狀況（本院卷
    第160至161頁）等一切情狀，量處如主文所示之刑，並就併
    科罰金部分，諭知易服勞役之折算標準。又洗錢防制法第14
    條第1項洗錢罪之法定本刑為7年以下有期徒刑，非刑法第41
    條第1項前段規定得易科罰金之罪，是被告本件所受刑之宣
    告，不得為易科罰金之諭知，附此敘明。
五、不予宣告沒收之說明：
　  按犯第14條之罪，其所移轉、變更、掩飾、隱匿、收受、取
    得、持有、使用之財物或財產上利益，沒收之，洗錢防制法
    第18條第1項前段固有明文，而其立法理由係為沒收洗錢行
    為標的之財物或財產上利益，惟該條文並未規定「不論屬於
    犯罪行為人與否」均沒收之，自仍以屬於犯罪行為人者為限
    ，始應予以沒收。查本件被告並未親自提領告訴人匯入本案
    郵局帳戶之款項，且依卷存事證，並無積極證據足認被告實
    際管領、處分該等款項，自無從依上開規定宣告沒收。又本
    件被告始終否認其提供帳戶予他人，復無積極證據證明被告
    因提供本案郵局帳戶而獲有對價，依卷內現存事證尚不足以
    認定被告本案有何犯罪所得，亦無從宣告沒收。
據上論斷，應依刑事訴訟法第299條第1項前段，洗錢防制法第2
條第2款、第14條第1項，刑法第11條前段、第30條第1項前段、
第2項、第339條第1項、第55條、第42條第3項前段，刑法施行法
第1條之1第1項，判決如主文。
本案經檢察官吳維仁提起公訴，檢察官羅瑞昌到庭執行職務。
中　　華　　民　　國　　111 　年　　1 　　月　　24　　日
                  刑事第七庭  審判長法　官  黃琴媛
                                    法  官  孫淑玉
                                    法  官  吳彥慧
以上正本證明與原本無異。
如不服本判決應於收受本判決後20日內向本院提出上訴書狀，並
應敘述具體理由。其未敘述上訴理由者，應於上訴期間屆滿後20
日內向本院補提理由書狀（均須按他造當事人之人數附繕本）「
切勿逕送上級法院」。 
　　　　　　　　　　　　　　　　　  書記官  張儷瓊
中　　華　　民　　國　　111 　年　　1 　　月　　25　　日
附錄本案論罪科刑法條：
洗錢防制法第2條
本法所稱洗錢，指下列行為：
一、意圖掩飾或隱匿特定犯罪所得來源，或使他人逃避刑事追訴
    ，而移轉或變更特定犯罪所得。
二、掩飾或隱匿特定犯罪所得之本質、來源、去向、所在、所有
    權、處分權或其他權益者。
三、收受、持有或使用他人之特定犯罪所得。

洗錢防制法第14條第1項
有第二條各款所列洗錢行為者，處7年以下有期徒刑，併科新臺
幣5百萬元以下罰金。

中華民國刑法第30條
幫助他人實行犯罪行為者，為幫助犯。雖他人不知幫助之情者，
亦同。
幫助犯之處罰，得按正犯之刑減輕之。

中華民國刑法第339條第1項
意圖為自己或第三人不法之所有，以詐術使人將本人或第三人之
物交付者，處5年以下有期徒刑、拘役或科或併科50萬元以下罰
金。

卷宗代號對照表： 1.高雄市政府警察局鼓山分局高市警鼓分偵字第11072464200號刑案偵查卷宗(警卷) 2.臺灣臺南地方檢察署109年度偵字第8801號偵查卷宗(偵1卷) 3.臺灣桃園地方檢察署109年度偵字第26386號偵查卷宗(偵2卷) 4.臺灣臺南地方檢察署110年度偵緝字第724號偵查卷宗(偵3卷) 5.臺灣臺南地方檢察署110年度偵緝字第725號偵查卷宗(偵4卷) 6.臺灣臺南地方法院110年度金訴字第432號刑事卷宗(本院卷)